【裁判字號】    99,訴,353
【裁判日期】    990506
【裁判案由】    違反毒品危害防制條例
【裁判全文】
臺灣屏東地方法院刑事判決               99年度訴字第353號
公  訴  人  臺灣屏東地方法院檢察署檢察官
被      告  甲○○
上列被告因違反毒品危害防制條例案件，經檢察官提起公訴（99
年度毒偵字第532 號），茲因被告就被訴事實為有罪之陳述，經
告知簡式審判程序意旨，並聽取公訴人及被告之意見後，本院合
議庭裁定由受命法官獨任依簡式審判程序審理，判決如下：
    主  文
甲○○施用第一級毒品，累犯，處有期徒刑捌月。
    事  實
一、甲○○前於87年間因施用毒品案件，經本院以87年度毒聲字
    第983 號裁定送觀察、勒戒後，認無繼續施用毒品之傾向，
    經臺灣屏東地方法院檢察署檢察官以87年偵字7348號處分為
    不起訴處分確定。89年間又因施用毒品案件，經本院以89年
    度毒聲字第2555號裁定送觀察、勒戒後，認有繼續施用毒品
    之傾向，經本院以90年度毒聲字第595 號裁定令入戒治處所
    施以強制戒治，後經本院以90年度毒聲字第1826號裁定停止
    強制戒治，於90 年11 月23日因停止強制戒治出監，所餘期
    間付保護管束，惟被告於保護管束期間因在施用毒品案件，
    違反保護管束應遵守事項，情節重大，再經本院以91年毒聲
    字第183 號裁定撤銷停止戒治，令入戒治處所強制戒治，於
    91年10月11日執行完畢；刑事追訴部分，經本院以90年度訴
    字第197 號判決判處有期徒刑10月、6 月，應執行有期徒刑
    1 年2 月確定。91年間復因施用毒品案件，經本院以92年度
    訴字第118 號判決判處有期徒刑1 年2 月確定，上開三罪接
    續執行，於93年7 月20日因縮短刑期假釋出監，所餘刑期交
    付保護管束，保護管束已於93年12月2 日期滿，假釋未撤銷
    ，以已執行論。於95年間再因施用毒品案件，經本院以95年
    度訴字第392 號判決判處有期徒刑1 年5 月、6 月確定；96
    年間又因施用毒品案件，經本院以96年度訴字第380 號判決
    判處有期徒刑1 年6 月確定，上開三罪經本院以96年度聲減
    字第2269號裁定減刑為有期徒刑8 月15日、3 月、9 月，應
    執行有期徒刑1 年6 月確定，於97年11月19日執行完畢。
二、詎甲○○猶不知悔改，復基於施用第一級毒品之犯意，於98
    年10月29日上午6 時許，在屏東縣麟洛鄉香林巷之公墓，以
    將海洛因加水置於針筒後注入體內之方式，施用第一級毒品
    海洛因1 次。嗣於同日上午6 時40分許，在屏東縣麟洛鄉香
    林巷旁，因形跡可疑，為警盤查時，主動向員警自首其於上
    開時地施用第一級毒品之犯行，並同意警員採尿，經警對其
    採尿送驗，其尿液中檢出海洛因代謝後之嗎啡陽性反應，而
    查悉上情。
三、案經屏東縣政府警察局屏東分局報告台灣屏東地方法院檢察
    署檢察官偵查起訴。
    理  由
一、本件被告所犯係死刑、無期徒刑、最輕本刑為3 年以上有期
    徒刑以外之罪，其於本院準備程序中就前揭被訴事實為有罪
    之陳述，經受命法官告知簡式審判程序之旨，並聽取其與公
    訴人之意見後，本院認無不得或不宜改依簡式審判程序進行
    之處，爰依刑事訴訟法第273 條之1 第1 項、第284 條之1
    ，本院合議庭裁定由受命法官獨任依簡式審判程序審理；又
    簡式審判程序之證據調查，依刑事訴訟法第273 條之2 規定
    ，不受同法第159 條第1 項審判外陳述排除之限制，再被告
    對於卷內之各項證據，亦不爭執證據能力，故卷內所列之各
    項證據，自得作為證據，合先敘明。
二、上揭事實，業據被告甲○○於本院審理時坦承不諱，而被告
    為警所採集之尿液檢體，經送請台灣檢驗科技股份有限公司
    檢驗，結果呈嗎啡陽性反應，有該公司濫用藥物尿液檢驗報
    告1 份在卷可稽。足認被告上開自白顯與事實相符，堪信為
    真實。本件事證明確，被告犯行應可認定。
三、按施用第一、二級毒品為犯罪行為，毒品危害防制條例第10
    條定有處罰明文。故施用第一、二級毒品者，依前揭規定本
    應科以刑罰。惟基於刑事政策，對合於一定條件之施用者，
    則依同條例第20條、第23條之規定，施以觀察、勒戒及強制
    戒治之保安處分。又毒品危害防制條例於92年7 月9 日修正
    公布，自93年1 月9 日施行，其中第20條、第23條將施用毒
    品之刑事處遇程式，區分為「初犯」及「5 年內再犯」、「
    5 年後再犯」。依其立法理由之說明：「初犯」，經觀察、
    勒戒或強制戒治後，應為不起訴處分或不付審理之裁定；經
    觀察、勒戒或強制戒治執行完畢釋放後，「5 年內再犯」者
    ，因其再犯率甚高，原實施之觀察、勒戒及強制戒治既已無
    法收其實效，爰依法追訴或裁定交付審理。至於經觀察、勒
    戒或強制戒治執行完畢釋放後，「5 年後再犯」者，前所實
    施之觀察、勒戒或強制戒治已足以遮斷其施用毒品之毒癮，
    為期自新及協助其斷除毒癮，仍適用「初犯」規定，先經觀
    察、勒戒或強制戒治之程式。從而依修正後之規定，僅限於
    「初犯」及「5 年後再犯」2 種情形，始應先經觀察、勒戒
    或強制戒治程式。倘被告於5 年內已再犯，經依法追訴處罰
    ，縱其第3 次（或第3 次以上）再度施用毒品之時間，在初
    犯經觀察、勒戒或強制戒治執行完畢釋放5 年以後，已不合
    於「5 年後再犯」之規定，且因已於「5 年內再犯」，顯見
    其再犯率甚高，原實施觀察、勒戒或強制戒治，已無法收其
    實效，即應依該條例第10條處罰（最高法院97年9 月9 日97
    年度第5 次刑事庭會議決議參照）。本件被告甲○○前因施
    用毒品案件，經本院以89年度毒聲字第2555號裁定送觀察、
    勒戒後，認有繼續施用毒品之傾向，經本院以90年度毒聲字
    第595 號裁定令入戒治處所施以強制戒治，後經本院以90年
    度毒聲字第1826號裁定停止強制戒治，於90年11月23日因停
    止強制戒治出監，所餘期間付保護管束，惟被告於保護管束
    期間因在施用毒品案件，違反保護管束應遵守事項，情節重
    大，再經本院以91年毒聲字第183 號裁定撤銷停止戒治，令
    入戒治處所強制戒治，於91年10月11日執行完畢；刑事追訴
    部分，經本院以90年度訴字第197 號判決判處有期徒刑10月
    、6 月，應執行有期徒刑1 年2 月確定。91年間復因施用毒
    品案件，經本院以92年度訴字第118 號判決判處有期徒刑1
    年2 月確定，上開三罪接續執行，於93年7 月20日因縮短刑
    期假釋出監，所餘刑期交付保護管束，保護管束已於93年12
    月2 日期滿，假釋未撤銷，以已執行論。於95年間再因施用
    毒品案件，經本院以95年度訴字第392 號判決判處有期徒刑
    1 年5 月、6 月確定；96 年 間又因施用毒品案件，經本院
    以96年度訴字第380 號判決判處有期徒刑1 年6 月確定，上
    開三罪經本院以96年度聲減字第2269號裁定減刑為有期徒刑
    8 月15日、3 月、9 月，應執行有期徒刑1 年6 月確定，於
    97年11月19日執行完畢等情。有臺灣高等法院被告全國前案
    紀錄表1 份附卷足憑。被告前因犯施用毒品罪，經觀察、勒
    戒、戒治執行完畢釋放後，5 年內既已再犯施用毒品罪，並
    經依法追訴處罰，縱本次施用毒品之時間，係在前次施用毒
    品經觀察、勒戒執行完畢釋放5 年以後，仍與「5 年後再犯
    」有別，而無毒品危害防制條例第20條第3 項之適用，自應
    依法論科。
四、按海洛因係毒品危害防制條例第2 條第2 項第1 款所定之第
    一級毒品，不得非法持有、施用。故核被告甲○○所為，係
    犯毒品危害防制條例第10條第1 項施用第一級毒品罪。又被
    告有上揭所述之犯罪前科，有臺灣高等法院被告前案紀錄表
    1 份在卷可按，其於前受有期徒刑之執行完畢後，5 年以內
    再故意犯本件有期徒刑以上之罪，依刑法第47條第1 項規定
    ，應論以累犯，並加重其刑。另被告為警盤查時，主動向員
    警自首其施用第一級毒品之犯行，業據被告所自承，復有屏
    東分局民生派出所刑事陳報單在卷可憑，爰依刑法第62條前
    段規定，減輕其刑。又被告同時有前述因累犯及自首致刑有
    加重及減輕事由，爰依刑法第71條第1 項先加後減之。
五、爰審酌被告曾因施用毒品經送戒治處所施以強制戒治後，仍
    未能戒斷其施用毒品之惡習，足見其陷溺已深，惟因施用毒
    品僅係戕害其自己身心並無加害他人，此次施用毒品次數僅
    1 次，且其犯罪後坦承犯行、態度尚稱良好等一切情狀，量
    處如主文所示之刑。
據上論斷，應依刑事訴訟法第273 條之1第1項、第299 條第1 項
前段，毒品危害防制條例第10條第1 項，刑法第11條前段、第47
條第1 項、第62條前段，判決如主文。
本案經檢察官李侑姿到庭執行職務。
中    華    民    國    99    年    5    月    6      日
                  刑事第二庭  法  官  簡光昌
以上正本證明與原本無異。
如不服本判決應於收受判決後10日內向本院提出上訴書狀，並應
敘述具體理由；其未敘述上訴理由者，應於上訴期間屆滿後20日
內向本院補提理由書（均須按他造當事人之人數附繕本）「切勿
逕送上級法院」。
中    華    民    國    99    年    5     月    6     日
                              書記官  黃佳惠
本案論罪科刑法條：
毒品危害防制條例第10條第1項
施用第一級毒品者，處六月以上五年以下有期徒刑。

司法院資訊處製作；財團法人民間司法改革基金會備份。
